臺灣高等法院刑事判決　　　　　　　　　　　　　　九十一年度上易字第六四五號
　　上　訴　人
　　即　被　告　甲○○○
右上訴人因毀損案件，不服臺灣宜蘭地方法院九十年度易字第六九一號，中華民國九
十一年一月三十日第一審判決（起訴案號：臺灣宜蘭地方法院檢察署九十年度偵字第
一○八四號）提起上訴，本院判決如左：
    主  文
上訴駁回。
    事  實
一、甲○○○前於民國八十七年間，因傷害案件經臺灣宜蘭地方法院判處有期徒刑三
    月，於八十八年四月二十三日易科罰金執行完畢，詎仍不知悔改，復於九十年一
    月二十日上午十時五十分許，在宜蘭縣羅東鎮○○○路一九五之四號（原審誤載
    為一九五號）前，徒手將乙○○所有擺設陳列於上址門口展示架上之小盆栽（約
    六十盆）全部掃落在地，損壞上開小盆栽，足以生損害於乙○○。
二、案經被害人乙○○訴由宜蘭縣警察局羅東分局報請臺灣宜蘭地方法院檢察署檢察
    官偵查起訴。
    理  由
一、訊據被告甲○○○矢口否認有何上開毀損犯行，辯稱：當日不曾至告訴人乙○○
    所稱之宜蘭縣羅東鎮○○○路一九五之四號前，其於上午七時許即出門前往宜蘭
    縣三星鄉之娘家，回程時因眼睛不舒服，於上午九時許到家後即由女兒全程陪同
    至宜蘭縣羅東鎮○○路一四二號侯眼科診所就診，看診完畢回到家後已經中午十
    二時。且其因眼疾，行走不便，不可能有損壞告訴人盆栽之行為，況其並無毀損
    上開盆栽之動機。又被毀壞的盆栽非告訴人所有，數量未達六十盆，且告訴人與
    證人丙○○○之陳述先後不一，並與事理有違，不足採信云云。惟查：
（一）右揭事實，業據告訴人於警訊、偵查、原審及本院中指訴綦詳，並詳指：被告
      當日穿深色衣褲，頭戴安全帽，用手將盆栽掉落於地上毀損，且說「這連吃餐
      廳的利息都不夠」。其與被告認識，有官司纏訟，認得出被告的聲音、人及身
      材等語（見偵查卷第五頁反面、第六頁、第十三頁反面、第二一頁，原審卷第
      十七頁，本院卷第二三頁），證人丙○○○亦證述：以前就曾看過被告，當天
      其與告訴人在店內聊天，被告穿深色衣褲前來，將所有的盆栽都掃在地上，並
      說這只是討利息，其有看到被告的臉等情（見偵查卷第四十頁、原審卷第三八
      頁），二人所述互核相符。復有小盆栽散落、土壤、花草外溢並破損之現場照
      片四幀（見偵查卷第八頁正、反面）、宜蘭縣警察局羅東分局成功派出所受理
      各類案件紀錄表（見原審卷第五十頁）等存卷可參。
（二）被告雖辯稱當日上午九時許因眼睛不舒服，由女兒陪同至眼科看診，看診完畢
      返家已近中午十二時云云。證人即其女兒林毅萍亦稱：「（妳母親今年一月二
      十日有到眼科就診，是否知道？）我知道，是我載我母親去的，當時我在家她
      剛回來說眼睛很痛，我母親回到家是早上八、九點，後來我就說要去給醫生看
      ，我才騎機車載她去看醫生，我母親機車有騎回家，看診時，都是我陪她，我
      們看完診時，回到家約是早上十一點多，接近吃午飯時，我們回到家後，我母
      親就沒有再出門」等語（見原審卷第十六頁）。然依據被告看診的侯眼科診所
      開立之診斷證明書記載：被告於九十年一月二十日上午因左眼結膜異物至該診
      所求診，掛號序號為第三五號（電腦掛號扣除自費序號為第二四號），推估被
      告之看診時間約為上午十時至十時三十分（見本院卷第五五頁）。而被告住處
      與該眼科之距離並非遙遠，被告稱車程僅約十分鐘（見原審卷第二十頁），且
      被告及其女兒林毅萍均稱：係由林毅萍騎機車載被告往返。則被告若於上午十
      時三十分看診結束後，何以遲至接近中午十二時始返家？另據告訴人稱：侯眼
      科診所距離案發地點不過三分鐘車程，參以卷附之街道圖亦知並不遠，自無從
      排除被告看診完畢後，於約上午十時五十分許至案發地點之可能。再縱被告看
      診時間晚於侯眼科診所依掛號時間所推估，然被告於掛號完畢後，轉往案發地
      點為本件犯行，而再返回診所看診，亦無不可，實難認因當天上午就診，即不
      可能至事發起點。再者，被告陳稱：自娘家返家途中，因灰塵跑進眼睛，其便
      把機車停路邊，搭計程車返家等語（見本院卷第二三頁），與其女林毅萍所證
      述：「我母親機車有騎回家」（見原審卷第十六頁）等情不符，且證人與被告
      為母女至親，附和被告所辯亦所難免，所為陪同看診全程中被告未至案發地點
      之證述，自難遽信。又被告當日之眼疾，係左眼結膜異物（砂粒），雖由醫生
      施行左眼結膜異物去除術，有醫師證明附卷可稽（見偵查卷第三十頁），惟被
      告既僅左眼一眼產生不適情況，應並不妨礙其行走甚或騎車，其請求向侯眼科
      診所函查被告是否因眼疾而無私自行動之能力，核無必要。
（三）案發地點係證人丙○○○經營之亞都服飾店前，告訴人係在案發地點旁販買檳
      榔，而本件遭毀損之盆栽係告訴人所有，業經證人丙○○○證述明確（見偵查
      卷第四十頁）。且依卷附照片觀之（見偵查卷第八頁），告訴人販賣檳榔處為
      人行道之末，故得證人丙○○○之同意後，將其兼賣的盆栽暫放其所經營之服
      飾店門口前，合於事理。況丙○○○果為盆栽之所有人，亦無謊稱告訴人係所
      有人之必要，告訴人既為盆栽之所有人，其以被害人之身分提出告訴，自於法
      有據。
（四）就本件案發之確切時間，告訴人於事發之初報案時即謂係上午十時五十分，受
      理各類案件紀錄表上亦為相同記載（見原審卷第五十頁），證人丙○○○亦證
      稱案發時間為上午十時多。告訴人雖於九十年四月十七日偵查中稱係該日上午
      九時五十分，惟該次筆錄製作時間距事發時間已相隔近三月，一時記憶模糊或
      陳述時口誤，亦非悖於情理。再告訴人雖就被告於案發時究有無騎機車至案發
      地點一事，有先後不同陳述，惟就「被告係走過來毀損盆栽」一事，始終供述
      相同。而於案發當日製作筆錄時，告訴人雖指訴被告係騎機車前來，然被告既
      頭戴安全帽，即易使人聯想到騎機車，是其基於事發之際所為正常聯想而為上
      開陳述，亦不違常情，而嗣於偵、審中皆稱不知是否騎機車而來，當為更符合
      所見事實。另告訴人就當日情形於原審稱：「當時站在對面聊天」（見原審卷
      第三八頁），究其真意應為被告為毀損犯行之時，其立於被告之對面位置與他
      人聊天，核與其於前偵、審中所述：「當時我與服飾店老闆娘聊天，面向外」
      之情形一致（見偵查卷第十四頁），並無被告所指之互有矛盾。又被告當日雖
      戴安全帽，然告訴人與被告認識，為被告所自承，雖告訴人指被告係戴全罩式
      安全帽與被告所稱半罩式安全帽不同，且告訴人對安全帽之面罩是否放下已不
      復記憶，然被告既曾當場說這連吃餐廳的利息都不夠等語，而以告訴人與被告
      距離之近（告訴人在服飾店內聊天、盆栽置於門外），應可辨認係被告之聲音
      、身形無誤。且安全帽之面罩若未放下，則被告之面貌自可辨認，即使放下，
      亦非絕對無法辨認，況如係被告所稱之半罩式安全帽，被告之臉更可清楚辨識
      。故證人丙○○○證述其有看清被告面貌，實屬可信。證人丙○○○就被告毀
      損盆栽之動作方式，曾以「砸」或「掃」形容，可見被告係以「徒手將盆栽掃
      落之方式砸毀盆栽」，其僅不過用語未臻精確，而於表達方式或有不同。又證
      人丙○○○就當日所見所聞，業已於偵查、原審中證述明確，被告聲請與請求
      與其對質，尚無必要。又被告徒手將置於架上之盆栽掃落地面，僅係瞬間之事
      ，告訴人不及制止，僅於事後報警處理，係屬正常；至於遭毀損之盆栽數量，
      告訴人陳稱約六十盆，被告雖否認上開數量，然自照片觀之尚屬相當，再被告
      指盆栽材質非全部為瓷器，亦有塑膠，然無論瓷器或塑膠，均遭被告砸毀，上
      述數量多寡及材質為何，均無礙於對被告毀損犯行之認定。被告與告訴人因被
      告丈夫之事素有不睦，甚或纏訟多年，為雙方所自承，被告辯稱無犯罪動機，
      亦難採信。又被告指依警方各類案件紀錄表記載，告訴人係於上午十一時二十
      分報案，則如何於同一時間在成功派出所製作警訊筆錄（見偵查卷第五頁）？
      為警訊筆錄記載之製作時間即使與實際有所差失，亦無礙於告訴人指訴之事實
      。另被告又以事發前十日之情形、被告之夫何以向告訴人購買檳榔等情為待證
      事項，請求訊問告訴人及證人丙○○○，惟均與犯罪事實之認定無涉，核無必
      要。
（五）綜上所述，本件事證已臻明確，被告所辯無非推諉卸責，其犯行堪予認定。
二、核被告所為，係犯刑法第三百五十四條之損壞他人之物罪。被告前於八十七間，
    因傷害案件，經臺灣宜蘭地方法院判處有期徒刑三月確定，於八十八年四月二十
    三日易科罰金執行完畢，有臺灣宜蘭地方法院檢察署刑案資料查註紀錄表、臺灣
    高等法院檢察署刑案紀錄簡覆表、臺灣宜蘭地方法院被告全國前案紀錄表在卷可
    按，於五年內再犯本件有期徒刑以上刑之罪，為累犯，應依刑法第四十七條之規
    定加重其刑。
三、原審認被告所犯罪證明確，適用刑法第三百五十四條、第四十七條、第四十一條
    第一項、罰金罰鍰提高標準條例第一條前段、第二條之規定，並審酌被告犯罪之
    動機、目的、手段、對被害人造成財產上之損害及犯罪後否認犯行等一切情狀，
    量處有期徒刑三月，並諭知易科罰金之折算標準。核其認事用法均無不合，量刑
    亦屬妥適。被告上訴，否認犯罪，指摘原判決不當，為無理由，應予駁回。
據上論斷，應依刑事訴訟法第三百六十八條，判決如主文。
本案經檢察官郭弘佑到庭執行職務。
中      華      民      國      九十一      年     四     月   二十六   日
                                臺灣高等法院刑事第十一庭
                                    審判長法  官  楊  照  男
                                          法  官  陳  炳  彰
                                          法  官  王  詠  寰
右正本證明與原本無異。
不得上訴。
                                          書記官  駱  麗  君
中      華      民      國      九十一      年     四     月   二十六   日
附錄：本案論罪科刑法條全文
刑法第三百五十四條
毀棄、損壞前二條以外之他人之物或致令不堪用，足以生損害於公眾或他人者，處二
年以下有期徒刑、拘役或五百元以下罰金。
